臺灣板橋地方法院刑事判決　　　　　　　100年度訴字第549號
公　訴　人　臺灣板橋地方法院檢察署檢察官
被　　　告　陳志明
　　　　　　賴全林
　　　　　　林照鵬
上列被告等因妨害自由等案件，經檢察官提起公訴（99年度偵字
第25419號），本院判決如下：
    主  文
陳志明以加害身體、自由之事，恐嚇他人致生危害於安全，累犯
，處拘役參拾日，如易科罰金，以新臺幣壹仟元折算壹日；又共
同以其他非法方法，剝奪人之行動自由，累犯，處有期徒刑參月
，如易科罰金，以新臺幣壹仟元折算壹日；又共同傷害人之身體
，累犯，處拘役伍拾日，如易科罰金，以新臺幣壹仟元折算壹日
。拘役部分應執行拘役柒拾日，如易科罰金，以新臺幣壹仟元折
算壹日。
賴全林共同以其他非法方法，剝奪人之行動自由，累犯，處拘役
伍拾日，如易科罰金，以新臺幣壹仟元折算壹日；又共同傷害人
之身體，累犯，處拘役伍拾日，如易科罰金，以新臺幣壹仟元折
算壹日。應執行拘役玖拾日，如易科罰金，以新臺幣壹仟元折算
壹日。
林照鵬共同以其他非法方法，剝奪人之行動自由，處拘役伍拾日
，如易科罰金，以新臺幣壹仟元折算壹日；又共同傷害人之身體
，處拘役肆拾日，如易科罰金，以新臺幣壹仟元折算壹日。應執
行拘役捌拾日，如易科罰金，以新臺幣壹仟元折算壹日。
    事  實
一、陳志明前因詐欺案件，經臺灣高等法院以93年度上更二字第
    538 號刑事判決處有期徒刑4 年6 月，上訴後，經最高法院
    以95年度臺上字第3646號判決駁回上訴確定，嗣於民國95年
    8 月31日入監服刑，且於98年11月27日縮短刑期假釋出監，
    假釋期間付保護管束，並於99年3 月18日保護管束期滿，假
    釋未經撤銷，其未執行之刑以已執行論（於本案構成累犯）
    。賴全林前因賭博案件，經臺灣臺北地方法院以96年度易字
    第3178號刑事判決處有期徒刑4 月，且得易科罰金確定，嗣
    於97年8 月12日易科罰金執行完畢（於本案構成累犯）。林
    照鵬前因強盜案件，經本院以93年度少連訴字第42號刑事判
    決處有期徒刑7 年6 月確定，嗣於98年5 月22日縮短刑期假
    釋出監，假釋期間付保護管束，並應於100 年4 月12日保護
    管束期滿（於本案不構成累犯）。
二、詎陳志明、賴全林及林照鵬等3 人均仍不知悔改，因邱柏元
    先前於99年3 月5 日，向陳志明借款新臺幣（下同）40萬元
    ，並簽發如附表一編號2 、附表三編號5 、6 所示之本票及
    借據各1 紙予陳志明，且由邱柏元之叔叔邱秋義擔任保證人
    ，但迄至99年9 月12日前，邱柏元僅返還4 萬元予被告陳志
    明，其餘款項卻未能按期清償，渠等竟為下列所示之行為：
(一)、陳志明基於恐嚇之犯意，於99年9 月12日凌晨0 時3 分許，
    向不知情之林照鵬借用其所使用之行動電話門號0000000000
    號，並傳送內容為：「你明天最好不要在給我莊傻不然你一
    定會出事我晚上八點準時到你叔叔家等你。志明」之簡訊至
    邱柏元所使用之行動電話門號0000000000號，以此加害身體
    、自由之事恐嚇邱柏元，使邱柏元心生畏懼，致生危害於安
    全。
(二)、陳志明與邱柏元原約定於99年9 月12日，由邱柏元返還該筆
    借款中之16萬元，雙方遂約於99年9 月12日晚上6 時30分許
    至7 時許，至臺北縣土城市（現改制成新北市土城區，下同
    ）中華路上之海霸王餐廳前見面，而邱柏元騎乘車牌號碼JJ
    9-093 號機車至上址，陳志明則駕駛車牌號碼8886-KP 號自
    用小客車搭載賴林全及林照鵬抵達前開海霸王餐廳門口前，
    然邱柏元僅交付現金2 萬元予陳志明，因而引起陳志明、賴
    全林及林照鵬等3 人之不滿，陳志明等3 人共同基於妨害自
    由之犯意聯絡，先要求邱柏元上車商談，但商談未果，陳志
    明要求邱柏元與渠等一同至該筆借款之保證人即邱柏元叔叔
    邱秋義位於臺北縣鶯歌鎮（現改制為新北市鶯歌區，下同）
    中正二路25之1 號住處兼店面，由邱秋義代為清償，邱柏元
    不從而欲下車離去之際，林照鵬強行擋住該車之左後車門，
    並要求邱柏元交出該機車之鑰匙予林照鵬，由陳志明駕駛前
    開自小客車、林照鵬騎乘邱柏元所騎乘之上開機車分別前往
    該處，以此非法方法，剝奪邱柏元之行動自由，並於前往前
    開鶯歌之途中，賴全林坐到該車後座，且基於傷害之犯意，
    徒手毆打邱柏元之胸部及頭部，嗣於同日晚上7 時30分許，
    渠等先後抵達上開邱秋義處所，因該址大門關閉，賴全林即
    接續前開傷害之犯意，並與陳志明及林照鵬共同基於傷害之
    犯意聯絡，分別以徒手、腳踢之方式毆打邱柏元，致邱柏元
    受有身體多處挫傷之傷害，經邱柏元之嬸嬸林美惠在上址住
    處內觀看監視器所攝屋外畫面而發現上情後隨即報警處理，
    為警當場逮捕陳志明等3 人，並扣得如附表一、二、三所示
    之物品，並起獲邱柏元交付予陳志明之現金2 萬元（即附表
    一編號3 ，業已發還予邱柏元），始查悉上情。
三、案經邱柏元訴由臺北縣政府警察局（現改制為新北市政府警
    察局，下同）三峽分局移送臺灣板橋地方法院檢察署檢察官
    偵查起訴。
    理  由
壹、有關證據能力部分：刑事訴訟法第159 條第1 項雖規定，被
    告以外之人於審判外之言詞或書面陳述，除法律有規定外，
    不得作為證據。惟同法第159 條之5 明定：「被告以外之人
    於審判外之陳述，雖不符前4 條之規定，而經當事人於審判
    程序同意作為證據，法院審酌該言詞陳述或書面陳述作成時
    之情況，認為適當者，亦得為證據。」、「當事人、代理人
    或辯護人於法院調查證據時，知有第159 條第1 項不得為證
    據之情形，而未於言詞辯論終結前聲明異議者，視為有前項
    之同意。」，其立法理由在於傳聞證據未經當事人之反對詰
    問予以核實，乃排斥其證據能力。惟當事人如放棄對原供述
    人之反對詰問權，於審判程序表示同意該等傳聞證據可作為
    證據，此時，法院除認該傳聞證據欠缺適當性外，自可承認
    其證據能力。又當事人、代理人或辯護人於調查證據時，知
    有刑事訴訟法第159 條第1 項不得為證據之情形，卻表示「
    對於證據調查無異議」、「沒有意見」等意思，而未於言詞
    辯論終結前聲明異議者，應視為已有將該等傳聞證據採為證
    據之同意，最高法院93年度台上字第3533號、94年度台上字
    第2976號判決亦採同一見解。經查：本案被告陳志明、賴全
    林、林照鵬及檢察官於本院審判期日，對於下列經本院調查
    之證據方法，均表示對證據能力不爭執，復於審判期日就本
    院一一提示之前揭證據方法於言詞辯論終結前，均亦未就所
    調查之證據主張有刑事訴訟法第159 條第1 項不得為證據之
    情形，是參照上開說明要旨，本案經調查之證據，均有證據
    能力，合先敘明。
貳、實體事項：
一、訊據被告陳志明固坦認伊於前開時、地，向同案被告林照鵬
    借用上開門號並傳送前揭簡訊之內容予告訴人邱柏元，及與
    被告賴全林、林照鵬一同與告訴人前往前開案外人邱秋義住
    處之事實，及訊據被告賴全林、林照鵬亦均坦認渠等於前開
    時、地，與被告陳志明、告訴人一同前往上開案外人邱秋義
    住處之事實，惟被告陳志明矢口否認有何恐嚇、妨害自由及
    傷害之犯行及被告賴全林、林照鵬亦均矢口否認有何妨害自
    由及傷害之犯行，被告陳志明辯稱：伊傳送上開簡訊僅係氣
    話，並無恐嚇的意思，因告訴人積欠債務，卻遲遲拖延未還
    ，伊傳送上開簡訊是要讓告訴人知道伊會讓他父親知道他向
    伊借錢卻沒有還；且當天係經告訴人同意後，渠等遂一同前
    往邱秋義住處，在開車途中或是抵達該處後，渠等均未毆打
    告訴人云云置辯；被告賴全林辯稱：在開車途中，伊一直坐
    在副駕駛座且都在睡覺，並未坐到後座看管告訴人或是毆打
    告訴人；且經告訴人同意後，渠等遂一同前往邱秋義住處，
    抵達該處後，渠等均未毆打告訴人云云置辯；被告林照鵬辯
    稱：伊依照陳志明之指示而騎乘告訴人前開機車前往上開邱
    秋義住處，且在上開邱秋義住處門口外，渠等均未毆打告訴
    人云云置辯。經查：
(一)、就事實欄二(一)有關被告陳志明恐嚇部分：
１、被告陳志明於事實欄二(一)所示之時間，向不知情之同案被告
    林照鵬借用前開門號並傳送上開簡訊之內容予告訴人之事實
    ，業據被告陳志明坦認屬實，核與告訴人指訴之情節相符，
    並有該簡訊之翻拍照片4 張、行動電話門號0000000000號之
    電信資料及雙向通聯記錄1 份（詳見偵查卷第78 至79、115
    、120 頁反面）在卷可稽。是前開事實，洵堪認定屬實。
２、雖被告陳志明以前揭詞辯解。然徵諸證人即告訴人邱柏元於
    偵訊及本院審理時具結證稱：看到該簡訊，讓我及我叔叔全
    家非常害怕；因我怕他們會去找我叔叔麻煩，所以我有準時
    前往，但是當時我很害怕；看到這簡訊，我心裡會害怕等語
    （詳見偵查卷第25、127 頁，本院卷第89頁反面）明確，核
    與證人林美惠於偵訊時具結證稱：邱柏元有拿上開簡訊給我
    及我先生邱秋義看，讓我及我先生、家人還有邱柏元非常害
    怕等語（詳見偵查卷第30頁）相符；且衡諸上開簡訊之內容
    ，並非僅為空泛恫嚇之詞，而係以「一定會出事」之惡害通
    知告訴人，依社會常情為判斷，一般人收到此種簡訊之內容
    ，客觀上均會心生畏懼，故證人邱柏元前開證述，堪以採信
    ；況苟被告陳志明僅欲以告訴人未如期還款，其會將告訴人
    欠款未還之事告知告訴人之父親者，何以該簡訊卻就此隻字
    未提？足見被告陳志明於傳送前開簡訊時，其主觀上顯有恐
    嚇告訴人之犯意。故被告陳志明猶執詞為前開辯解，顯屬推
    諉卸責之詞，自不足採。
３、因而，被告陳志明於前開時間，以前開門號傳送該簡訊予告
    訴人，其恐嚇之犯行，堪予認定。
(二)、就事實欄二(二)有關被告陳志明、賴全林、林照鵬妨害自由及
    傷害部分：
１、查告訴人先前向被告陳志明借款40萬元，並簽發如附表一編
    號2 、附表三編號5 、6 所示之借條1 紙及面額各為10萬元
    之本票共4 張予被告陳志明收執，且由告訴人之叔叔邱秋義
    擔任保證人，迄至99年9 月12日前，告訴人僅先返還4 萬元
    予被告陳志明，雙方原約定於99年9 月12日，由告訴人返還
    借款中之16萬元，但告訴人於99年9 月12日晚上6 時58分許
    ，在前開海霸王餐廳門口，僅返還2 萬元予被告陳志明乙節
    ，此據被告陳志明坦認屬實，核與告訴人指訴之情節相合，
    並有贓物認領保管單1 紙及附表一編號2 、附表三編號5 、
    6 所示之由告訴人所簽發之借條及本票各1 份（詳見偵查卷
    第44、46至48頁）附卷可證。是上開事實，堪以認定無訛。
２、又查告訴人與被告陳志明等3 人欲自海霸王餐廳前往證人邱
    秋義上開住處時，係由被告林照鵬騎乘告訴人前開機車前往
    上開邱秋義住處，而非告訴人自行騎乘其機車，且係由被告
    陳志明駕駛前開小客車搭載告訴人前往乙節，業經被告林照
    鵬於本院審理時坦認屬實，核與告訴人指訴、證人即到場處
    理之員警陳仲軍證述之情節大致相符，並經本院勘驗卷附「
    林照鵬行經樹林市○○路往鶯歌方向」之光碟片內容屬實，
    此有本院勘驗筆錄暨翻拍照片1 份（詳見本院卷第44至45頁
    ）及員警之職務報告1 份（偵查卷第156 頁）在卷可證，是
    以，前開事實，洵堪認定屬實，則被告陳志明於警詢、偵訊
    及本院準備程序訊問時辯稱：伊跟邱柏元說到他叔叔家，邱
    柏元自己騎機車，渠等3 人開車云云（詳見偵查卷第9 頁反
    面、第134 頁），及被告賴全林於警詢、偵訊及本院準備程
    序訊問時辯稱：邱柏元騎機車帶渠等去他叔叔家，陳志明開
    車載伊及林照鵬，伊坐副駕駛座、林照鵬坐後座云云（詳見
    偵查卷第14頁反面、第135 頁），顯與事實不合，且有避重
    就輕之嫌，均不足採信；況證人即告訴人迭於警詢及偵訊時
    均證稱：當天原本應該要還16萬元，但我只給2 萬元，林照
    鵬強行將我推進車內並將我的機車騎走；我上車拿2 萬元還
    給陳志明，他說要去鶯歌找我叔叔，因我叔叔當初有幫我背
    書，我說不要，且要下車，結果坐我旁邊那一個（即林照鵬
    ）就不讓我下車，我後來有下車，坐我旁邊那一個還繞到我
    這邊把我推上車；（問：當時你有要去鶯歌嗎？）有，我是
    要下車騎我原來的摩托車一同前往鶯歌，但他們怕我跑掉，
    所以就這樣做，推我上車的人就騎我機車，等到警察來後，
    機車鑰匙才還我等語（詳見偵查卷第25、126 至 127 、143
    頁），及於本院審理時證稱：我騎機車到海霸王餐廳門口與
    渠等碰面，該汽車車窗搖下來，我伸手進去直接拿2 萬元給
    陳志明，陳志明、賴全林叫我上車，因為他們說怎麼才還這
    樣，所以叫我上車，在車上有先談，但談到要載我去我叔叔
    那時，我說我自己有騎機車，我要下車騎車去，但他們3 人
    不讓我下車，由林照鵬騎我的機車；當時我坐在駕駛座後方
    靠近車門，他們3 人都有說叫我不要下車；我要下車，但林
    照鵬走到我車門外擋住；林照鵬叫我拿機車鑰匙給他，由他
    騎我的機車；（問：當時陳志明一直在勸說坐他們車時，你
    願意嗎？）不願意，我怕被他們帶走等語（詳見本院卷第90
    至90頁反面）甚明，且被告林照鵬供稱：是陳志明叫伊向邱
    柏元拿鑰匙，由伊騎乘邱柏元的機車前往該處等語明確；且
    衡諸常情，苟告訴人同意與被告陳志明等3 人一同前往證人
    邱秋義上開住處者，何以告訴人未自行騎乘其原所騎乘之機
    車，反而由被告林照鵬騎乘該機車，其卻搭乘由被告陳志明
    所駕駛之車輛？此與常情有違，故告訴人前開指訴，堪以採
    信。則被告陳志明等3 人辯稱：邱柏元同意一同前往邱秋義
    住處云云，即屬無據，均不足採信。因而，告訴人既已表達
    其不願意與渠等同車前往證人邱秋義前開住處，被告陳志明
    等3 人仍以前開非法之方式，剝奪告訴人之行動自由，渠等
    妨害自由之犯行，洵堪認定。
３、再查，被告賴全林於前開時間，在前往證人邱秋義上開住處
    途中，其在車上，徒手毆打告訴人頭部、胸部，且在渠等抵
    達證人邱秋義上開住處後，因見該址鐵門關閉，被告陳志明
    等3 人共同以徒手或腳踢之方式毆打告訴人，致告訴人受有
    前開傷勢之事實，業據證人邱柏元於警詢時證稱：當天行駛
    約100 、200 公尺後，賴全林坐到後座，並用拳頭打我身體
    胸部，並預防我逃走；到我叔叔的店，他們3 個人輪流用拳
    頭、腳打我，我左大腿、左手臂瘀青，頭部腫，左腰部分會
    痛等語（詳見偵查卷第24至26頁），及於偵訊時具結證稱：
    到了車上後，開了一陣子，車子停在路旁，坐副駕駛座的那
    個年紀比較大的（即賴全林）就坐到後座，他還用拳頭打我
    頭部和胸部，下車後，陳志明和賴全林把我拉往我叔叔公司
    兼住處，到了那裡後，林照鵬先到，他就先打我，叫我聯絡
    我叔叔，後來另外2 人也有一起打我；（問：他們為何打你
    ？）應該是我沒有準時還錢等語（偵查卷第126 至127 頁）
    ，及於本院審理時證稱：我在車上被賴全林打，他用手肘打
    我胸口，沿路開車時，還用拳頭打我頭部；到我叔叔家門口
    ，門關著，我打電話給我叔叔，我叔叔沒有接電話，被告 3
    人就打我，一直打，要把我拖上車，說要去找我父親；他們
    徒手打我頭，主要是上半身；現場我沒有流血，因我有用手
    擋住我的頭部及臉、胸部；警察到場，他們就沒有打，警察
    可以看得出我受傷，臉紅腫，我告訴警察說被告3 人打我；
    之前講是上車後，車子停路旁，賴全林坐在後座，打我身體
    、預防我逃跑，應該比較準，因為距離案發時比較近；我有
    跟陳仲軍說我被打，但沒有講部位；到醫院就診時，我有把
    被打得部位給醫生看，是頭、胸，主要是上半身等語（詳見
    本院卷第90至93、99頁）明確，核與證人林美惠於警詢時證
    稱：我從監視器上發現陳志明等3 人在打邱柏元，所以報警
    來抓他們；他們用拳頭跟腳踢毆打邱柏元等語（詳見偵查卷
    第28至29頁），及於偵訊時具結證稱：當天晚上，騎摩托車
    的年輕人（即林照鵬）先打邱柏元，其他2 人也過去一起打
    他，因為我先聽到聲音，所以我就透過監視器看到，我就打
    電話給員警，員警就過來處理；我家監視器無法錄影等語（
    詳見偵查卷第127 至128 頁），及於本院審理時證稱：當天
    晚上7 點15分，我先從監視器看到林照鵬騎邱柏元的機車在
    我家門口晃，過10來分後，被告2 人開車載邱柏元過來，車
    子停在我家騎樓，我本來聽到樓下很吵，所以跑到1 樓看監
    視器，看到邱柏元在我家門口被打，3 人圍著邱柏元打，當
    時邱柏元站著背靠著柱子旁，我就打電話報警，過5 、6 分
    鐘後警察就過來；我家監視器不可以錄影，只能看；被告 3
    人都有出手打邱柏元，且是拳打腳踢；當時我家門口，旁邊
    有路燈，我家監視器是愈晚看得愈清楚，因為旁邊及對面都
    有路燈，且我家監視器畫面是彩色的等語（詳見本院卷第94
    至96頁），以及證人陳仲軍於偵訊及本院審理時具結證稱：
    到現場，看到邱柏元手摀著臉好像被打；當天接獲報案通知
    後約5 分鐘抵達現場，邱柏元說他被打，我看到他受傷情形
    ，他臉頰是紅的，他手摀住臉頰；邱柏元說要告他們傷害，
    就都帶回派出所處理，到派出所，看邱柏元傷勢，只有臉頰
    紅紅的，其他地方我沒有看到，我有叫他去驗傷；到現場時
    ，該處有路燈，且當時不算晚，還可以看得清楚等語（詳見
    偵查卷第164 至165 頁、本院卷第97至98頁反面）之情節大
    致相符，並有診斷證明書1 紙及財團法人恩主公醫院100 年
    11月15日（100 ）恩醫事字第1482號函暨邱柏元病歷資料 1
    份（詳見偵查卷第45頁、本院卷第113 至118 頁）附卷足稽
    ，且揆諸前開診斷證明書及急診病歷可知，告訴人於案發當
    日晚上11時57分許即至醫院急診，經醫生診斷結果其左上臂
    、左腿、左腰部位有紅腫，係多處身體挫傷，此與告訴人前
    開指訴遭毆打之身體部位情形一致；並經本院勘驗證人陳仲
    軍所陳報之現場錄影光碟結果屬實，此有本院勘驗筆錄1 份
    （詳見本院卷第61至71頁）在卷足證，是員警陳仲軍等人到
    場處理時，告訴人確實有以手摀住其臉頰（詳見本院卷第64
    頁之翻拍照片所示），並當著被告等面前向員警指稱：「我
    剛剛站在這裡，我要去牽摩托車，你一直不讓我走，一直圍
    我，還一直打我」、「一直把我圍住，他一直打我巴掌」等
    語（詳見本院卷第68頁）明確；況被告陳志明亦於偵訊、本
    院訊問時供稱；到鶯歌，伊打邱柏元3 個耳光；伊和邱柏元
    互相拉扯，因為伊要求到他家找他父親，伊不小心揮到他，
    是互相拉扯時，揮到他臉頰，伊抓他衣領，他沒有反抗，有
    爭吵、拉扯等語（詳見偵查卷第134 頁，本院卷第47頁反面
    至第48頁、第93頁反面），及被告賴全林於偵訊、本院訊問
    時供稱：到鶯歌，我只看到陳志明打邱柏元的頭，有看到邱
    柏元與陳志明、林照鵬拉扯等語（詳見偵查卷第135 頁、本
    院卷第93頁反面），以及被告林照鵬於本院準備程序、審理
    訊問時供稱：到邱柏元叔叔家後，看到陳志明和邱柏元講話
    有口角，有拉扯，推來推去等語（詳見本院卷第48、93頁反
    面），亦徵與證人邱柏元及林美惠前開證述之情節並非虛捏
    ，是被告陳志明、賴全林、林照鵬事後猶執前詞辯解，均屬
    事後卸責之詞，均不足採信。故被告陳志明等3 人於前開時
    、地，以徒手、腳踢之方式毆打告訴人，致告訴人受有前開
    傷勢之事實，堪以認定屬實。
(三)、綜上所述，被告陳志明於前揭時間，以前述方式恐嚇告訴人
    犯行，及被告陳志明等3 人於前開時、地，以前開非法方法
    剝奪告訴人之行動自由，並以徒手或腳踢之方式毆打告訴人
    ，致告訴人受有前開傷勢之事實，均堪予認定。故本案事證
    已臻明確，被告陳志明等3 人各自犯行堪以認定，均應依法
    予以論科。
二、論罪科刑部分：
(一)、按「刑法第302 條之妨害自由罪，係妨害他人自由之概括規
    定，故行為人具有一定目的，以非法方法剝奪人之行動自由
    者，除該法律別有處罰較重之規定（例如略誘及擄人勒贖）
    ，應適用各該規定處斷外，如以使人行無義務之事，或妨害
    人行使權利為目的，而其強暴脅迫復已達於剝奪人行動自由
    之程度，即只成立本罪，不應再依同法第304 條論處。誠以
    此項使人行無義務之事，或妨害人行使權利之低度行為，應
    為剝奪人行動自由之高度行為所吸收，不能以其目的在使人
    行無義務之事，或妨害人行使權利，認為觸犯第302 條第 1
    項及第304 條第1 項2 罪名，依同法第55條，從一重處斷」
    ，最高法院29年台上字第2359號判例意旨足資參照。次按「
    以強暴之方法剝奪人之行動自由時，若無傷害之故意，而於
    實施強暴行為之過程中，致被害人受有傷害，乃實施強暴之
    當然結果，固不另論傷害罪。惟妨害自由罪，並非以傷人為
    當然之手段，若行為人另具有傷害故意，且發生傷害結果，
    自應成立傷害罪名，如經合法告訴，即應負傷害罪責。」，
    最高法院93年度台上字第3412號判決意旨亦可資參酌。故就
    事實欄二(一)所示部分，核被告陳志明所為，係犯刑法第 305
    條恐嚇罪，就事實欄二(二)所示部分，核被告陳志明、賴全林
    、林照鵬所為，均係犯刑法第302 條第1 項之妨害自由罪及
    同法第277 條第1 項之傷害罪。又揆諸前開判決意旨，被告
    陳志明等3 人於妨害告訴人行動自由時，雖同時對告訴人實
    施強制之手段，然屬非法方法剝奪行動自由之部分行為，無
    另成立同法第304 條罪名之餘地；且被告陳志明等3 人以前
    開非法方法，剝奪告訴人之行動自由，並未以傷害之方式為
    之，而告訴人所受前揭傷害係被告等於剝奪告訴人之行動自
    由過程以外，始另行起傷害之犯意所致，併此敘明。復被告
    陳志明等3 人就妨害自由及傷害之犯行，均有犯意聯絡及行
    為分擔，故均為共同正犯。另被告賴全林先後2 次傷害之行
    為，其行為之時間、地點密接，顯係基於同一犯意，侵害同
    一法益，為接續犯。再者，被告陳志明就恐嚇、妨害自由及
    傷害之犯行，及被告賴全林就傷害及妨害自由之犯行，以及
    被告林照鵬就妨害自由及傷害之犯行，均為犯意各別，行為
    互殊，各應分論併罰。又查被告陳志明、賴全林有如事實欄
    一所載之論罪科刑執行情形在案，此有臺灣高等法院被告前
    案紀錄表2 份在卷可稽，是被告陳志明、賴全林均於受有期
    徒執行完畢後5 年以內故意再犯有期徒刑以上之前揭各罪，
    均為累犯，各應依刑法第47條第1 項之規定，加重其刑。
(二)、爰審酌被告陳志明、賴全林、林照鵬有事實欄一所示之科刑
    紀錄在案，此有臺灣高等法院被告前案紀錄表3 份在卷足參
    ，是渠等素行非佳，且僅因告訴人積欠被告陳志明債務，未
    能積極地如期履行，竟不思循正途依法追討債務，卻對告訴
    人為前開不法之行為，渠等犯罪之動機、目的及手段實屬可
    議，且對告訴人所生之損害非輕，迄今尚未與告訴人和解，
    亦未賠償告訴人所受之損失，以及渠等犯後均飾詞否認犯行
    ，毫無悔意，犯後態度非佳，惟兼衡渠等之生活狀況、智識
    程度及行為之分工等一切情狀，分別量處如主文所示之刑，
    均併予諭知易科罰金之折算標準，且分別定應執行之刑，及
    諭知易科罰金之刑，以資懲儆。
(三)、至扣案如附表一編號1 至2 、附表二編號1 至5 、附表三編
    號2 、4 至6 所示之物品，雖分別屬被告陳志明、賴全林、
    林照鵬所有，但均非供本件犯罪所用或預備供犯罪所用之物
    品，且亦非違禁物，而附表三編號1 所示之物品，並非被告
    陳志明等3 人所有，及附表三編號3 所示之行動電話，雖係
    供被告陳志明犯前開恐嚇犯行所用之物品，但非被告陳志明
    所有，而係同案被告林照鵬於不知情下借予被告陳志明使用
    等情，業據被告陳志明等3 人供述明確，故本院自無庸併予
    宣告沒收，附此敘明。
據上論斷，應依刑事訴訟法第299 條第1 項前段，刑法第28條、
第305 條、第302 條第1 項、第277 條第1 項、第47條第1 項、
第51條第6 款、第41條第1 項前段，刑法施行法第1 條之1 第1
項、第2 項前段，判決如主文。
本案經檢察官莊惠真到庭執行職務。
中    華    民    國   100    年    12    月    21    日
                  刑事第十庭  審判長法  官  林淑婷
                                    法  官  陳昭筠
                                    法  官  饒金鳳
以上正本證明與原本無異。
如不服本判決，應於判決送達後10日內，向本院提出上訴書狀，
且上訴書狀應敘述具體理由，而上訴書狀未敘述上訴理由者，應
於上訴期間（即自收受判決書之翌日起算10日）屆滿後20日內補
提理由書。
                                    書記官  許雅琪
中    華    民    國   100    年    12    月    28    日
附錄本案論罪科刑之法條：
中華民國刑法第305 條：
以加害生命、身體、自由、名譽、財產之事，恐嚇他人致生危害
於安全者，處2 年以下有期徒刑、拘役或300 以下罰金。
中華民國刑法第302 條：
私行拘禁或以其他非法方法，剝奪人之行動自由者，處5 年以下
有期徒刑、拘役或300 元以下罰金。
因而致人於死者，處無期徒刑或7 年以上有期徒刑，致重傷者，
處3 年以上10年以下有期徒刑。
第1 項之未遂犯罰之。
中華民國刑法第277 條：
傷害人之身體或健康者，處3 年以下有期徒刑、拘役或1,000 元
以下罰金。
犯前項之罪因而致人於死者，處無期徒刑或7 年以上有期徒刑；
致重傷者，處3 年以上10年以下有期徒刑。
附表一：在被告陳志明身上所扣得之扣押物品明細
┌──┬──────────┬─────────┬───────────┐
│編號│ 扣案物品名稱及數量 │   內      容     │   備           註    │
├──┼──────────┼─────────┼───────────┤
│ 1  │ZIKOM 牌行動電話（內│                  │陳志明所有            │
│    │含SIM 卡門號00000000│                  │                      │
│    │94號1 張）1 支      │                  │                      │
├──┼──────────┼─────────┼───────────┤
│ 2  │邱柏元簽立之本票1紙 │票據號碼552376號、│陳志明所有            │
│    │                    │面額10萬元        │                      │
├──┼──────────┼─────────┼───────────┤
│ 3  │現金2 萬元          │                  │業已發還予告訴人邱柏元│
└──┴──────────┴─────────┴───────────┘
附表二：在被告賴全林身上所扣得之扣押物品明細
┌──┬──────────┬─────────┬───────────┐
│編號│ 扣案物品名稱及數量 │   內        容   │   備           註    │
├──┼──────────┼─────────┼───────────┤
│ 1  │行動電話（內含SI M卡│                  │賴全林所有            │
│    │門號0000000000號、  │                  │                      │
│    │0000000000號各1 張）│                  │                      │
│    │1 支                │                  │                      │
├──┼──────────┼─────────┼───────────┤
│ 2  │黃文駿簽立之本票影本│票據號碼0000000 、│同上                  │
│    │2 張                │0000000 號，面額各│                      │
│    │                    │為2 萬元          │                      │
├──┼──────────┼─────────┼───────────┤
│ 3  │臺北銀行雙園分行支票│票據號碼SY0000000 │同上                  │
│    │影本2 張            │、0000000 號，面額│                      │
│    │                    │各為150 萬元、100 │                      │
│    │                    │萬元              │                      │
├──┼──────────┼─────────┼───────────┤
│ 4  │臺北市第一信用合作社│票據號碼QU0000000 │同上                  │
│    │支票1 張            │號，面額40萬元    │                      │
├──┼──────────┼─────────┼───────────┤
│ 5  │花蓮區中小企業銀行永│票據號碼AC0000000 │同上                  │
│    │和分行支票2 張      │、0000000 號，面額│                      │
│    │                    │各為30萬元、10萬元│                      │
└──┴──────────┴─────────┴───────────┘
附表三：在被告林照鵬身上所扣得之扣押物品明細
┌──┬──────────┬─────────┬───────────┐
│編號│ 扣案物品名稱及數量 │    內       容   │     備         註    │
├──┼──────────┼─────────┼───────────┤
│ 1  │張金生之身分證及孫金│                  │                      │
│    │生之健保卡各1 張    │                  │                      │
├──┼──────────┼─────────┼───────────┤
│ 2  │行動電話（內含SIM 卡│                  │林照鵬所有            │
│    │門號0000000000號1 張│                  │                      │
│    │）1 支              │                  │                      │
├──┼──────────┼─────────┼───────────┤
│ 3  │行動電話（內含SIM 卡│                  │同上                  │
│    │門號0000000000號1 張│                  │                      │
│    │）1 支              │                  │                      │
├──┼──────────┼─────────┼───────────┤
│ 4  │空白本票21張        │票據號碼080554至08│                      │
│    │                    │0575號            │                      │
├──┼──────────┼─────────┼───────────┤
│ 5  │邱柏元簽發之本票3 張│票據號碼552377至55│陳志明所有            │
│    │                    │2379號，面額各為10│                      │
│    │                    │萬元              │                      │
├──┼──────────┼─────────┼───────────┤
│ 6  │邱柏元簽立之借條1 紙│99年3 月5 日、借款│陳志明所有            │
│    │                    │40萬元、立據人邱柏│                      │
│    │                    │元、保證人邱秋義  │                      │
└──┴──────────┴─────────┴───────────┘